【裁判字號】    95,訴,535
【裁判日期】    951017
【裁判案由】    毒品危害防制條例
【裁判全文】
臺灣苗栗地方法院刑事判決               95年度訴字第535號
公  訴  人  臺灣苗栗地方法院檢察署檢察官
被      告  甲○○
上列被告因毒品危害防制條例案件，經檢察官提起公訴（95年度
毒偵字第1128號），及就屬於同一案件之追加起訴事實併予審理
，本院依簡式審判程序判決如下：
    主  文
甲○○施用第一級毒品，處有期徒刑柒月，扣案之注射針筒壹支
沒收。
    犯罪事實及理由
一、犯罪事實：
（一）甲○○曾於民國（下同）93年10月間，因1 犯施用毒品案
      件，經本院裁定送觀察、勒戒後，因認無繼續施用毒品傾
      向，於93年11月29日執行完畢出所，由台灣苗栗地方法院
      檢察署檢察官於93年11月30日以93年度毒偵字第1263號為
      不起訴處分確定。甲○○猶不知悔改，於上開觀察、勒戒
      執行完畢後5 年內，又基於反覆施用第1級毒品海洛因之
      集合性犯意，自95年4 月某日起，至95年7 月28日下午4
      時許止，在其苗栗縣後龍鎮東明里11鄰頂浮尾52號住處，
      將毒品海洛因置入注射針筒內加水，再以注射血管之方式
      ，反覆施用第1 級毒品海洛因多次，最初其施用頻率約每
      2 日施用1 次，後改為每7 日施用1 次。嗣分別於下列時
      、地，為警查獲：
 （1）苗栗縣警察局通霄分局偵查隊員警，於95年5 月30日下午
      1 時40分許，至苗栗縣後龍鎮中和里15鄰崎頂141 號搜索
      ，將在場之甲○○帶回分局採尿送驗，結果發現其尿液確
      呈有嗎啡陽性反應。
 （2）苗栗縣警察局竹南分局後龍分駐所員警，於95年7 月29日
      上午9 時25分許，在苗栗縣後龍鎮○○里○○路與東門街
      口，當場查獲甲○○持有注射針筒1 支後，將甲○○帶回
      分駐所採尿送驗，結果發現其尿液仍呈有嗎啡陽性反應。
（二）案經苗栗縣警察局通霄分局報請台灣苗栗地方法院檢察署
      檢察官偵查起訴，及就苗栗縣警察局竹南分局報請同署檢
      察官追加起訴之事實併予審理。
二、證據名稱：
（一）本案犯罪事實部分：
 （1）被告甲○○於警詢時及偵、審中之自白。
 （2）苗栗縣警察局通霄分局查獲違反毒品危害防制條例嫌疑人
      尿液檢體編號對照表、中山醫學大學附設醫院檢驗科藥物
      檢測中心95年6 月15日尿液檢驗報告等影本各1 紙。
 （3）刑案資料查註紀錄表、台灣高等法院被告前案紀錄表。
（二）併予審理犯罪事實部分：
 （1）被告甲○○於警詢時及偵、審中之自白。
 （2）苗栗縣警察局竹南分局偵辦毒品案件尿液鑑驗代碼對照表
      、中山醫學大學附設醫院檢驗科藥物檢測中心95年8 月10
      日尿液檢驗報告各1 紙。
 （3）照片4 張。
 （4）扣案之注射針筒1支。
 （5）刑案資料查註紀錄表、台灣高等法院被告前案紀錄表。
三、論罪之理由：
 （1）查被告行為後，刑法業於94年2 月2 日經總統公佈修正，
      其中刑法第56條關於連續犯之規定，業經刪除，且自95年
      7 月1 日起施行。按刪除連續犯規定之修正理由已有：「
      至連續犯之規定廢除後，對於部分習慣犯，例如竊盜、吸
      毒等犯罪，是否會因適用數罪併罰而使刑罰過重產生不合
      理之現象一節，在實務運用上應可參考德、日等國之經驗
      ，委由學界及實務界以補充解釋之方式，發展接續犯之概
      念，對於合乎接續犯或包括的1 罪之情形，認為構成單一
      之犯罪，以限縮數罪併罰之範圍，用以解決上述問題」之
      說明，且按刑事法若干犯罪行為態樣，本質上原具有反覆
      、延續實行之特徵，立法時既予特別歸類，定為犯罪構成
      要件之行為要素，則行為人基於概括之犯意，在密切接近
      之一定時、地持續實行之複次行為，倘依社會通念，於客
      觀上認為符合一個反覆、延續性之行為觀念者，於刑法評
      價上，即應僅成立一罪。學理上所稱「集合犯」之職業性
      、營業性或收集性等具有重複特質之犯罪均屬之，例如經
      營、從事業務、收集、販賣、製造、散布等行為概念者是
      ，亦有最高法院95 年 度台上字第1079號判決意旨可資參
      照。而毒品因有高度之成癮性及濫用性，施用毒品之行為
      本身，顯然具有反覆性及延續性之特徵，如將「持續多次
      施用毒品行為」評價為數罪，恐與「刑罰過度評價禁止原
      則」相悖，並有違憲法所揭櫫之比例原則。基此，本院認
      為被告反覆多次施用第1 級毒品海洛因之行為，應僅成立
      「集合犯」之實質上一罪，而不再論以連續犯，自毋庸就
      連續犯規定業經刪除乙節加以比較新舊法。
 （2）次按，刑事訴訟法第267 條規定，檢察官就犯罪事實一部
      起訴者，其效力及於全部，係指已起訴之部分及未起訴之
      部分，均構成犯罪，並具有連續犯、牽連犯或想像競合犯
      等裁判上一罪關係，或屬常業犯、接續犯、吸收犯、結合
      犯、加重結果犯等實質上一罪，其一部犯罪事實經起訴者
      ，本於審判不可分原則，受訴法院應就構成同一案件之全
      部犯罪事實予以審判而言（最高法院93年度台上字第6182
      號判決要旨參照）。又性質上屬多數行為之集合犯，法律
      上擬制為一罪，學理上可稱之為「實質上一罪」，其反覆
      從事之多數行為相互間，並不發生連續犯或想像競合犯之
      問題（參照最高法院92年度台上字第4959號判決要旨）。
      查公訴人以95年7 月1 日為界限，就被告於95年7 月28日
      下午4 時許，施用第1 級毒品海洛因之犯行，認為係另一
      犯罪行為而追加起訴，自有所誤會，然因追加部分之犯罪
      事實，既與本案起訴部分，有集合犯之實質上一罪關係，
      為起訴效力所及，揆諸最高法院上開判決要旨說明，本院
      自應一併予以審理，附此敘明。
四、應適用之法條：
（一）刑事訴訟法第273 條之1 第1 項、第299 條第1 項前段、
      第310 條之2、第454條第1 項。
（二）毒品危害防制條例第10條第1 項。
（三）刑法第11條前段、第38條第1 項第2 款。
五、本判決係依刑事訴訟法第310 條之2 、第454 條第1 項製作
    ，依法僅記載當事人欄、主文、犯罪事實、證據名稱以及應
    適用之法條，其中犯罪事實部分，依同法第308 條之修正立
    法理由，亦僅記載犯罪構成要件事實，關於刑罰加重事由（
    含累犯在內）免予記載（法院辦理刑事訴訟案件應行注意事
    項第144 點參照），但仍於主文予以表明，並於應適用之法
    條欄予以引用。如不服本判決，應於判決送達之日起10日內
    ，向本院提起上訴。
本案經檢察官黃俊鳴到庭執行職務。
中    華    民    國    95    年    10   月     17    日
                  刑事第三庭    法  官  柳章峰
以上正本證明與原本無異。
如不服本判決，應於判決送達後10日內向本院提出上訴狀（應抄
附繕本）。告訴人或被害人如對於本判決不服者，應具備理由請
求檢察官上訴，其上訴期間之計算係以檢察官收受判決正本之日
期為準。
                                書記官  陳采瑜
中    華    民    國    95    年    10    月    17    日
附記論罪之法條全文：
毒品危害防制條例第10條第1項：
施用第一級毒品者，處6 月以上5 年以下有期徒刑。


司法院資訊處製作；財團法人民間司法改革基金會備份。
